【裁判字號】    98,易,3426
【裁判日期】    990331
【裁判案由】    傷害
【裁判全文】
臺灣臺北地方法院刑事判決              98年度易字第3426號
公  訴  人  臺灣臺北地方法院檢察署檢察官
被      告  丙○○
選任辯護人  楊貴森律師
上列被告因傷害案件，經檢察官提起公訴（98年度偵字第24346
號），本院判決如下：
    主  文
丙○○無罪。
    理  由
一、公訴意旨略以：被告丙○○與告訴人甲○○係鄰居，二人因
    社區管理費問題迭有爭執；於民國98年3月12日晚上11時許
    （公訴意旨誤載為98年3月13日，業經公訴人更正），丙○○與甲○○因傾倒垃圾，而在臺北市○○區○○路4段29巷4
    弄1號B1停車場旁垃圾間巧遇，二人又為社區管理費問題發
    生口角；詎丙○○心有不悅，竟基於傷害之故意，以右拳推
    打甲○○胸部、腹部數次，致使甲○○受有左胸壁挫瘀傷之
    傷害。因認被告涉犯刑法第277條第1項之傷害罪等語。
二、按犯罪事實應依證據認定之，無證據不得認定其犯罪事實。
    又不能證明被告犯罪者，應諭知無罪之判決，刑事訴訟法第
    154條第2項、第301條第1項分別定有明文。次按認定犯罪事
    實所憑之證據，無論直接或間接證據，其為訴訟上之證明，
    須達於通常一般之人均不致有所懷疑，而得確信其為真實之
    程度者，始得據為有罪之認定，倘其證明尚未達到此一程度
    ，而有合理之懷疑存在時，尚難為有罪之認定基礎，最高法
    院76年台上字第4986號著有判例可資參照。又告訴人之告訴
    ，係以使被告受刑事訴追為目的，是其陳述是否與事實相符
    ，仍應調查其他證據以資審認，亦有最高法院52年度台上字
    第1300號判例可參。
三、證據能力事項:
    (一)按「被告以外之人於審判外向法官所為之陳述，得為證據
      。被告以外之人於偵查中向檢察官所為之陳述，除顯有不
      可信之情況者外，得為證據。」，刑事訴訟法第159條之1
      定有明文。證人甲○○於偵查中之證詞，業經具結以擔保
      其證詞之真實性及憑信性，被告未釋明有顯不可信之情況
      。另證人甲○○亦經本院傳喚到庭使被告有行使反對詰問
      權之機會，是證人甲○○於檢察官訊問時所為之證述，自
      有證據能力。
    (二)按被告以外之人於審判外之言詞或書面陳述，除法律有規
      定者外，不得作為證據；又被告以外之人於審判外之陳述
      ，雖不符合同法第159條之1至第159條之4之規定，但經當
      事人於審判程序同意作為證據，法院審酌該言詞陳述或書
      面陳述作成時之情況，認為適當者，亦得為證據。當事人
      、代理人或辯護人於法院調查證據時，知有第159條第1項
      不得為證據之情形，而未於言詞辯論終結前聲明異議者，
      視為有前項之同意，刑事訴訟法第159條第1項及第159條
      之5分別定有明文。本判決下列所引用之其餘證據資料，
      均經依法踐行調查證據程序，當事人於本院言詞辯論終結
      前亦未聲明異議，本院審酌證據資料製作時之情況，均無
      違法不當及證明力明顯過低之瑕疵，亦查無依法應排除其
      證據能力之情形，認以之作為證據應屬適當，皆有證據能
      力。
四、本件公訴人認被告涉嫌違反本件犯行，係以被告及告訴人之
    供述、證人乙○○之證述、臺北市萬芳醫院-委託財團法人
    私立臺北醫學大學辦理98年10月29日萬院醫病字第09800082
    06號函、診斷證明書、病歷資料、照片2張等為其證據。訊
    據被告堅詞否認有何公訴人所指傷害犯行，辯稱：伊係左撇
    子，不可能用右手毆打告訴人，伊當時確與告訴人發生口角
    ，因告訴人身體靠的很近，口水噴到伊，故伊將告訴人推開
    ，告訴人也有推伊，但並未傷害告訴人等語。經查：
    (一)本件證人即告訴人甲○○雖於偵查時證稱：「... 我開始
      做垃圾分類，我人在垃圾間內側，被告是在外側，他就堵
      住我，要跟我算帳，指稱我怎麼可以去推動社區管理費改
      善的事情，是社區亂源，他要替管委會修理我，就用雙手
      用力將我推倒，我倒向後方雜物，我起身他又靠過來，以
      右手拳頭打我左胸部及腹部... 」、「... 他又再次將我
      推倒，他一共推倒我4次，接著被告就拿起玻璃瓶在我面
      前揮舞，我見當時情形，就不斷勸被告理性冷靜，但他還
      是不斷以拳頭打我胸部、腹部，又推倒我，被告打完後就
      逕自離開，我就到1樓警衛室請值班警衛紀錄當時事情，
      我的傷勢一開始是紅腫，之後呈現瘀青，所以我到萬芳醫
      院驗傷」等語（見偵查卷第28頁），然於本院審理時即改
      證稱：「（問：你所謂被告用拳頭毆打你，指的是被告拿
      哪隻手打你，用左手或是用右手或是兩隻手？）我沒有辦
      法確定，就是左、右拳頭一直打，因為兩個人貼在一起距
      離不是很遠」、「我是據實陳述，但是我受傷的是左胸，
      所以我才這樣回答」、「（問：按照這樣你的陳述是被告
      先用雙手推你再用拳頭打你？）我不會記得程序，左手、
      右手、雙手都有打，哪隻手開始打我不會記得」、「因為
      我塊頭比較大，我看他很瘋狂的樣子，他說要發洩，要替
      那些人修理我」、「（問：你胸部的傷是如何造成的，是
      毆打還是被推倒撞倒的？）我跌倒是後仰，我看到結果才
      知道這裡有傷，這過程他有推有拳頭，我不知道是哪個造
      成這樣」等語（見本院卷第89頁背面），是其關於所受傷
      勢究係經被告以何隻手或以何方式造成，前後指述已非一
      致，況告訴人又非經常與他人發生鬥毆之人，復表示其不
      斷勸被告冷靜等言語，顯見告訴人於上開衝突發生時情緒
      尚屬平和，又告訴人之學歷為博士學位，日常工作內容為
      企管顧問（見警詢筆錄記載，偵查卷第8頁），智識程度
      非低，且於本院詰問時相距案發時尚未滿一年，期間復經
      多次偵審程序，就案發當日記憶應不致混淆，然何以其就
      案發時遭毆打細節於本院審理時卻無法詳述，並於被告辯
      稱其係左撇子後所為證述內容，即與偵查時明確表示係遭
      被告以右拳毆打等語未見一致，是其證述之可信性已非無
      疑。
    (二)又依臺北市萬芳醫院-委託財團法人私立臺北醫學大學辦
      理98年10月29日萬院醫病字第0980008206號函、病歷資料
      、照片2張、告訴人提出之電腦檔案照片8張等件所示（見
      偵查卷第14至16頁、第20至24頁、本院卷第10至117頁）
      ，固可認定告訴人即證人甲○○至少於98年3月14日起確
      有呈現右手手肘紅腫、左胸壁受有挫瘀傷等傷害之事實，
      雖於病歷資料上未記載告訴人右手手肘紅腫之情，然縱如
      告訴人於開立診斷證明時確有如其所稱，「（問：你去萬
      芳醫院驗傷的時候，為何只有就胸部的部分給醫生診斷，
      手的部分？）我請醫生全部幫我寫上去，醫生說不用，寫
      重點就好」等語（見本院卷第91頁），而認該右手手肘紅
      腫情狀應係漏未記載為真正，惟綜觀其前後指述內容，均
      未提及除上開右手手肘、左胸壁外，尚有其於身體部位受
      有傷害之情以觀，顯見除此身體部位外，告訴人亦認尚無
      其他傷勢認與本件被告所涉犯嫌相關，則依上開告訴人所
      證述遭毆打情節，其所遭毆打部位除胸部外並包括腹部等
      身體部位，且係遭多次毆打等節以觀，何以告訴人除經診
      斷係受有左胸壁挫瘀傷之傷害，及其所提出該部位及右手
      手肘紅腫之照片資料外，別無其他相對應身體部位傷勢資
      料、或照片內容可資比對稽核；又依上開病歷資料所示，
      告訴人於98年3月17日驗傷時左前胸瘀青達1010公分，
      而上開告訴人提出之電腦檔案照片8張所示，其中關於左
      胸壁挫瘀傷之照片檔案拍攝日期為98年3月20日，二者相
      距本件爭執發生時點均有相當時日，而仍呈現該等傷勢情
      形，顯見被告若有動手毆打告訴人，力道應屬非輕，何以
      告訴人其於身體部位均無相對應傷勢呈現，益見告訴人相
      關指述非無瑕疵。
    (三)又被告與告訴人於98年3月12日晚上11時許發生爭執後，
      告訴人係於同日晚間11時17分許離開臺北市○○區○○路
      4段29巷4弄1號B1停車場旁垃圾間，並於同日晚間11時18
      分許自地下室搭乘電梯，手持疑似鐵製容器物品，返回其
      10樓住處，復於同日晚間11時47分許自10樓搭乘電梯至1
      樓後離開電梯，再於同日晚間11時50分許由地下室搭乘電
      梯返回其10樓住處，而告訴人於上開搭乘電梯期間，頭髮
      服飾均未見有凌亂情形，亦無以手撫摸胸口等舉措，亦有
      本院勘驗告訴人進出電梯情形之錄影光碟、離開垃圾間之
      錄影光碟等勘驗筆錄在卷可稽（見本院卷第24至25頁），
      是以告訴人上開所述遭毆打情形係遭被告不斷以拳頭打胸
      部、腹部，又推倒多次、提出之診斷證明書等觀之，若確
      有其情，何以告訴人於離開停車場旁垃圾間後搭乘電梯時
      ，未見有何觀察其遭毆打部位所受傷勢舉措，而其衣著頭
      髮亦均未見有何凌亂情況，況告訴人並持有鐵製容器物品
      ，何以未表明其以該物品抵抗防禦被告毆打之相關陳述，
      並於本院審理時證稱：「（問：你後來糾紛發生完後，你
      有無整理衣服？）我覺得這樣不會很凌亂，推倒站起來，
      推倒站起來。我沒有印象衣服有無紮進去。」等語（見本
      院卷第92頁），衡諸上情均與一般發生鬥毆情事後所通常
      呈現被害人之言語神態、衣著狀況尚有未符；況依告訴人
      於偵查時所提出之照片2張所載，其上關於右手手肘紅腫
      係註記「連續被推倒，手肘撞倒牆邊架子而紅腫」（見偵
      查卷第14頁），然依卷附上址B1停車場旁垃圾間內部照片
      所示（見偵查卷第132頁），牆邊木架前尚有堆積部分雜
      物，若告訴人係遭推倒而撞及該木架，何以僅有手肘紅腫
      而無其餘挫擦傷情形，況於本院審理時，告訴人復證稱：
      「（問：【提示偵卷第14-15頁並告以要旨】所照部位為
      何？）第14頁是右前臂手肘是躺下去壓到地上，第15頁是
      胸腔正面。」等語，亦核與上開註記內容並不相符，上開
      諸情俱已足使本院就告訴人所為指述產生合理懷疑。
    (四)此外，證人即上址文山雅筑社區管理組長丁○○亦證稱：
      「（問：98年3月12日晚間你是否有值班？）是。」、「
      （問：你有印象當天晚上甲○○先生有跟你反應什麼事情
      嗎？）有，那時候我在登記是23時35分，甲○○向我表示
      ，大約在半個小時之前，他來投訴遭受被告的毆打，並恐
      嚇的事情，我依據他講的話登記，他請管理室紀錄。」、
      「（問：23時35分是怎麼來的？）是甲○○到我旁邊來講
      ，甲○○一到我看管理室的時鐘。」、「（問：經勘驗電
      梯光碟，甲○○下樓的時間是11點47分，有何意見？）可
      是我的警衛室的時間是11時35分。」、「（問：你們是否
      有對過監視錄影器的時間跟警衛室的時間是否相符嗎？）
      沒有。」、「（問：甲○○跟你反應的時候，你有無問他
      被毆打的經過？）從來任何人的衝突我都不會問他們，因
      為他們都是我的主人，所以我只登記他們個人意見的陳述
      。」、「（問：甲○○當時有無跟你說他被毆打什麼地方
      ？）當時他下來神情自若，跟往常跟我聊天的時候一樣，
      他說事情發生後，他回到家打電話請問朋友後，才下來我
      這裡告訴我發生事情，當時是23時35分。」、「（問：關
      於甲○○投訴的這件事情，丙○○是否知道？）他不知道
      ，我沒有跟被告說。」、「（問：你的紀錄是98年3月12
      日，檢察官問你有關勤務報表的時間是98年3月12日，但
      是本件起訴的時間是98年3月13日，可否請你確認你紀錄
      的時間究竟為何？）我的值班時間是98年3月12日夜班，
      13日是別人的班，因為我值班的當時是23時35分甲○○到
      我管理室向我投訴，我就照甲○○陳述意見紀錄，時間是
      98年3月12日下午11時35分。」、「（問：你當時有無跟
      他說，要快去去驗傷？）我不能叫他去驗傷，因為我沒有
      看到傷，因為他神情自若，衣著整齊。」、「（問：甲○○有給你看他受傷的地方嗎？）他只有用口頭講，沒有給
      我看。」等語綦詳（見本院卷第62至65頁），是依證人丁○○所述內容，亦可知告訴人係向友人詢問後始下樓向管
      理人員要求註記，且神態正常，無明顯外傷，而告訴人既
      為保留證據而向證人丁○○要求註記，何以未將受傷部位
      具體指出或要求證人丁○○檢視註記，以求證據保留更加
      周全，且告訴人甲○○於本院依職權訊問時，就其曾向友
      人諮詢後始要求管理人員註記部分，告訴人於同一期日先
      後證稱：「（問：你下去跟丁○○表示你被打的時候，你
      是否有表示你是聽人家的建議要做紀錄？）沒有。」、「
      （問：為何丁○○說你是因為友人的建議而下樓去請警衛
      室記載？）我沒有講。」等語，而經證人丁○○當庭表示
      ：「他說他是回家後，打電話聯絡朋友，才下來作紀錄。
      」後，告訴人始證稱：「我回去後確實打電話跟當警官的
      同學，我說我剛剛被打，應該怎麼辦，而且他還有許多恐
      嚇，我同學跟我說要有錄音有證據報案的時候才好辦，當
      下我自己查覺說，我能保留什麼證據，我就保留，我有打
      電話問一個朋友，但我不記得我是否有跟丁○○說我有打
      電話給朋友，我講的話保證實在，這個是我自己做的還是
      別人叫我做的有什麼關係嗎？」等語（見本院卷第68頁）
      ，則以告訴人之智識程度，有無可能就諮詢友人有無告知
      丁○○一事不復記憶，若有記憶，又為何於本院詢問時隱
      匿上情，益見告訴人之指述多有瑕疵之情。
    (五)再者，依告訴人所提出電腦檔案照片8張所示，其中最早
      拍攝照片檔案日期為98年3月14日下午5時43分，相距本件
      衝突發生時點即98年3月12日晚間11時許已有1日有餘，又
      告訴人係於98年3月17日上午9時41分始前往臺北市萬芳醫
      院進行驗傷，亦有上開臺北市萬芳醫院-委託財團法人私
      立臺北醫學大學辦理98年10月29日萬院醫病字第09800082
      06號函、診斷證明書、病歷資料等件附卷可稽（見偵查卷
      第20至24頁、本院卷第114頁），則告訴人果於上開請求
      管理人員註記前即已向擔任警官同學友人詢問如何保留證
      據，何以未於案發當日即前往醫院取得驗傷證明，或至遲
      亦應於98年3月14日攝得其受傷情形後，即刻前往醫院取
      得診斷證明，詎告訴人竟捨此而不為，竟於98年3月17日
      上午始前往臺北市萬芳醫院進行驗傷，而毫不擔心所受傷
      勢狀僅有左胸壁挫瘀傷、右手手肘紅腫，於其不具醫療專
      業知識之情形下，有無可能將因時間遞延而有滅失之虞等
      情，且亦與告訴人所證稱，其因欲保留證據而於案發當日
      下樓向證人丁○○要求註記之舉措相互矛盾；況告訴人若
      已氣憤難平，要求註記、驗傷，並於98年3月17日即取得
      驗傷證明，又為何遲至98年9月8日即告訴期間即將屆滿之
      際，始行向臺北市政府警察局文山第一分局提出傷害告訴
      ，而毫不在意該社區內之監視錄影設備有可能因而滅失，
      致使其冒有警調單位蒐證未能齊全之風險；又關於瘀傷的
      紅、藍、紫紅或黑色能發生在挫傷後1小時至近乎完全復
      原吸收之前，亦有法務部法醫研究所99年2月9日法醫理字
      第0990000185號函及所附法醫文書審查鑑定書法醫所（98
      ）醫文字第0981103935號內所載，依學術文獻所示之函覆
      資料附卷可考（見本院卷第75頁），是本件衝突發生後若
      有瘀傷發生，參諸案發時點為98年3月12日晚間11時許，
      告訴人至遲應得於98年3月13日凌晨後即可察覺所受傷勢
      情狀，而確於98年3月14日下午5時許始攝得右手肘紅腫照
      片，則該傷勢是否與被告推開或毆打告訴人所致，亦有所
      疑，是難以告訴人之供述及卷附之診斷證明書，即據以論
      斷被告之罪刑。
    (六)另證人乙○○雖證稱：「我有聽到有很吵鬧的聲音，我先
      有聽到甲○○說冷靜，不要衝動，然後我就過去看，我有
      看到雙方有辱罵，甲○○問為何要罵我垃圾，叫被告要冷
      靜不要衝動，我看到被告推甲○○。」、「（問：你看到
      被告如何推甲○○？）我們垃圾間很狹小，有放四個桶子
      做垃圾分類，被告在裡面，甲○○要進去，被告就推甲○○。其實那是算推嗎？應該是用右手推，有一個動作。我
      就看到被告的手揮動沒有揮到，後又用雙手推，我看甲○○有向後半倒，有去靠到雜物，沒有倒地，後稱：他應該
      不是向後仰，應該是身體朝向桶子下去，我沒有看很久，
      我就上去了。」、「（問：請仔細回憶當時所看到的被告
      是如何推？）起身表示，若以法庭的佈置座椅位置比對，
      被告是站在靠近檢察官處即當時垃圾間的內側，甲○○先
      生站在外側的地方，我是站在垃圾間的外面，我看到被告
      推甲○○先生右側上半身的地方，所以他才倒下去。」等
      語（見本院卷第87至88頁），然此部分核與告訴人所指稱
      ，其遭受毆打時所站立之相對位置並非一致，亦有告訴人
      於同日審理時證稱：「（問：你是否能夠仔細回想被告是
      先揮拳打你，還是先推你？）應該是先推，倒了以後我要
      站起來，兩個人就靠的很近，我往後倒就是雜物，雜物是
      堆在牆，但是我感覺雜物沒有那麼多。」、「（問：當時
      你們站立的相對位置，你是在垃圾間的裡面還是外面？）
      我在裡面。」、「（問：在這個之前你們是否有互換位置
      過？）被告先進去，我再進去，他丟垃圾站在外圍，我出
      不來。」、「（問：根據證人乙○○所述，你們的相對位
      置並非如此，做何解釋？）乙○○看到的是前段，我後來
      才進去。」等語（見本院卷第91頁背面），是證人乙○○
      所證述內容，僅能證明被告與告訴人確有發生口角糾紛，
      被告亦有以手推告訴人之相關舉措，然就被告有無毆打告
      訴人一情，因證人乙○○並非親眼目擊其後衝突發生經過
      之人，自難以此遽為不利於被告之認定。
    (七)另公訴人雖聲請傳訊證人即臺北市萬芳醫院醫生范為其、
      法務部法醫研究所鑑定人蕭開平，欲證明告訴人當時治療
      情形、及就超出本院囑託鑑定部分之鑑定意見提供說明等
      語；然則，就證人范為其部分，其診斷經過既已記明於上
      開病歷資料中，而告訴人自始僅指稱所受傷勢部位為右手
      手肘、左胸壁，並為本院所採認，僅因是否為被告傷害行
      為所致而為本件爭執之處，是本院認證人范為其即無傳喚
      必要；另證人蕭開平部分，本院係以上開法醫文書審查鑑
      定書所載，相關學術文獻所示之函覆資料作為本案判斷依
      據，至於上開法醫文書審查鑑定書超出本院囑託鑑定範疇
      或其基礎事實認定有誤部分，並非本院據以認定本件被告
      犯行有無之依據，是鑑定人蕭開平部分，亦無傳訊必要，
      併此敘明。
五、綜上所述，本件告訴人之陳述憑信不高，其指訴核與卷附證
    據資料均有諸多可疑之處，尚不足作為被告不利之認定，公
    訴人所引之論證，顯未達於通常一般人均不致有所懷疑，而
    得確信被告確有傷害犯行之程度。此外，復查無其他任何積
    極證據足資證明被告有公訴意旨所指之傷害犯行，自屬不能
    證明被告犯罪。
據上論斷，應依刑事訴訟法第284條之1、第301條第1項，判決如
主文。
本案經檢察官劉文婷到庭執行職務。
中    華    民    國    99    年    3     月    31    日
                  刑事第十庭  法  官  呂煜仁
上正本證明與原本無異。
如不服本判決應於收受送達後10日內向本院提出上訴書狀，並應
敘述具體理由；其未敘述上訴理由者，應於上訴期間屆滿後20日
內向本院補提理由書（均須按他造當事人之人數附繕本）「切勿
逕送上級法院」。告訴人或被害人如對於本判決不服者，應具備
理由請求檢察官上訴，其上訴期間之計算係以檢察官收受判決正
本之日期為準。
                              書記官  曹尚卿
中    華    民    國    99    年    3     月    31    日

司法院資訊處製作；財團法人民間司法改革基金會備份。
